【裁判字號】    99,訴,53
【裁判日期】    990630
【裁判案由】    毒品危害防制條例
【裁判全文】
臺灣臺東地方法院刑事判決                99年度訴字第53號
公  訴  人  臺灣臺東地方法院檢察署檢察官
被      告  乙○○
上列被告因施用毒品案件，經檢察官提起公訴（99年度毒偵字第
59號），本院判決如下：
    主    文
乙○○施用第一級毒品，累犯，處有期徒刑捌月；又施用第二級
毒品，累犯，處有期徒刑陸月。應執行有期徒刑壹年。
    犯罪事實
一、乙○○前於民國89年間因施用毒品案件，經本院以89年度毒
    聲字第284號裁定送觀察、勒戒，因認無繼續施用毒品之傾
    向，於89年8月15日執行完畢釋放出所，並由臺灣臺東地方
    法院檢察署檢察官以89年度毒偵字第234號為不起訴處分確
    定。復於92年間因施用品案件，經本院以92年度毒聲字第13
    2號裁定送觀察、勒戒後，因有繼續施用毒品之傾向，經本
    院以92年度毒聲字第160號裁定令入戒治處所施以強制戒治
    ，惟於93年1月9日因毒品危害防制條例修正，廢除再犯施用
    毒品罪強制戒治之規定而於93年1月9日釋放，刑事部分則經
    本院以92年度訴字第195號判處應執行有期徒刑10月，於93
    年10月31日縮刑期滿執行完畢。又於94、95年間，因連續施
    用第一級毒品及第二級毒品，經本院以95年度訴字第44號分
    別判處有期徒刑9月及5月，經本院以96年度聲減字第50號裁
    定減刑為4月15日及2月15日，應執行有期徒刑6月，而於96
    年7月16日縮刑期滿執行完畢。詎乙○○猶未能戒除毒癮，
    基於施用第一級毒品海洛因犯意，於98年10月14日上午7時
    許，在其位於臺東縣卑南鄉明峰村23鄰62號之住處內，以針
    筒注射（未扣案）注入體內之方式，施用海洛因1次；又基
    於施用第二級毒品甲基安非他命之犯意，於98年10月15日上
    午10時許，在其上址住處內，將甲基安非他命放置在玻璃球
    （未扣案）內，再以火燒烤該玻璃球吸食煙氣之方式，施用
    甲基安非他命1次。嗣於98年10月16日下午6時許，乙○○因
    另案接受警員詢問，在其同意下採集其尿液檢體送驗，結果
    呈安非他命、甲基安非他命、嗎啡、可待因之陽性反應，而
    查悉上情。
二、案經臺東縣警察局移送臺灣臺東地方法院檢察署檢察官偵查
    起訴。
    理    由
一、據以論罪之證據名稱：
（一）被告乙○○於警詢及本院準備程序、審理時之自白。
（二）臺東縣警察局臺東分局98年度偵辦毒品案件尿液採集代碼
      一覽表、勘察採證同意書各1紙，慈濟大學濫用藥物檢驗
      中心檢驗總表1份。
（三）臺灣臺東地方法院檢察署刑案資料查註紀錄表、臺灣高等
      法院被告前案紀錄表各1份。
（四）綜上各節相互佐證，被告自白核與事實相符，應堪採信，
      本件事證明確，被告犯行堪以認定，應予依法論科。
二、論罪與量刑：
（一）按經觀察、勒戒或強制戒治執行完畢釋放後，5年內再犯
      第10條之罪者，應由檢察官偵查起訴，毒品危害防制條例
      第20條第3項、第23條第2項分別定有明文。而參酌該條例
      第20條第3項立法理由：「觀察、勒戒或強制戒治後5年後
      再犯者，顯見前所實施之觀察、勒戒或強制戒治已足以遮
      斷其施用毒品之癮，為期自新及協助其斷除毒癮，對此5
      年後再犯者爰明定仍適用初犯之規定，先經觀察勒戒、強
      制戒治之程式」及第23條第2項之立法理由：「經觀察、
      勒戒或強制戒治後5年內再犯者，其再犯率甚高，原據以
      實施之觀察勒戒及強制戒治既已無法收其實效，爰施以刑
      事處遇」，足見5年後再犯者，應再適用觀察、勒戒程式
      ，係因前所實施之觀察、勒戒或強制戒治已足以遮斷其施
      用毒品之癮，致5年內未再犯，故再予其自新機會，重啟
      觀察、勒戒程式；如觀察、勒戒或強制戒治執行完畢釋放
      後5年內曾再犯施用毒品案件，且於再犯後5年內復有施用
      毒品犯行，則之前戒毒程式顯未能有效遮斷其施用毒品之
      癮，依前開立法意旨，自無再施以觀察、勒戒之必要，應
      由檢察官偵查起訴（最高法院95年第7次刑事庭會議決議
      暨97年度第5次刑事庭會議決議意旨參照）。被告乙○○
      前因施用毒品案件，於89年8月15日觀察勒戒釋放出所，
      又於93年1月9日因毒品危害防制條例修正，原執行中之強
      制戒治未畢而釋放出所，已如前述，本次檢察官起訴被告
      施用毒品之犯行係於98年10月14日、98年10月15日，雖距
      離前述觀察勒戒執行完畢出所、強制戒治釋放日已逾5年
      ，然被告於前述觀察勒戒執行完畢出所、強制戒治釋放日
      後5年內，均即曾因再犯施用毒品案件，經本院判處罪刑
      確定，業如前述，揆諸前開說明，檢察官就被告本件2次
      施用毒品之犯行提起公訴，核無違誤，自應由本院依法判
      決。
（二）查海洛因及甲基安非他命分別係毒品危害防制條例第2條
      第2項第1款、第2款所列之第一級、第二級毒品。核被告
      乙○○所為，係犯毒品危害防制條例第10條第1項之施用
      第一級毒品罪及同條第2項之施用第二級毒品罪。被告於
      施用海洛因、甲基安非他命而持有各該毒品之低度行為，
      應分別為施用之高度行為所吸收，均不另論罪。被告所犯
      上開2罪，犯意各別，行為互殊，應分論併罰。查被告有
      如犯罪事實欄所載論罪科刑執行情形，有卷附臺灣高等法
      院被告前案紀錄表1份可按，其受有期徒刑執行完畢後5年
      以內再故意犯本案法定刑為有期徒刑之上開2罪，均為累
      犯，應依刑法第47條第1項規定各加重其刑。另按刑法第
      62條所規定之自首，係以犯人在犯罪未發覺前，向該管公
      務員自承犯罪，而受法律之裁判為要件。所謂未發覺，乃
      指犯罪事實未為有偵查犯罪職權之公務員發覺，或犯罪事
      實雖已發覺，而犯人為誰，尚不知者而言。而向該管公務
      員自承其犯罪，不以先自向該公務員告知為必要，即受追
      問時，告知其犯罪仍不失為自首（最高法院92年度臺上字
      第487號判決意旨參照），惟刑法第62條既已將自首之規
      定修正為得減輕其刑，其修法理由則謂「自首之動機不一
      而足，有出於內心悔悟者，有由於情勢所迫者，亦有基於
      預期邀獲必減之寬典者。對於自首者，依現行規定一律必
      減其刑，不僅難於獲致公平，且有使犯人恃以犯罪之虞。
      在過失犯罪，行為人為獲減刑判決，急往自首，而坐令損
      害擴展之情形，亦偶有所見。必減主義，在實務上難以因
      應各種不同動機之自首案例，而得減主義，既可委由裁判
      者視具體情況決定減輕其刑與否，運用上較富彈性，真誠
      悔悟者可得減刑自新之機，而狡黠陰暴之徒亦無所遁飾，
      可符公平之旨，宜予採用」。查被告於98年10月16日下午
      5時40分許，因另案接受警員詢問，在承辦警員基於單純
      主觀之懷疑下，查問其是否施用毒品，而於偵查犯罪之檢
      警機關尚不知前揭被告於98年10月14日上午7時許施用海
      洛因之犯罪事實前，被告乃坦承上開施用海洛因之犯行，
      此有被告98年10月16日警詢筆錄附卷可參，是被告於警詢
      時之供承，固可認符合自首要件，然其係因另案接受警員
      詢問，迫於情勢始坦白犯行，因此，其非屬真誠悔悟，本
      院認仍不宜依自首之規定予以減刑，特此敘明。
（三）爰審酌被告前經觀察勒戒、強制戒治之機會，猶因施用毒
      品再罹刑罰，又因施用海洛因、甲基安非他命再犯本罪，
      顯未衷心悛悔，漠視法令之禁制，恣意濫用藥品，惟兼衡
      酌其施用海洛因、甲基安非他命所生危害實以自戕健康為
      主，於他人尚無明顯重大危害，及犯後終能供認無隱，態
      度尚佳，兼衡其生活狀況、智識程度（國中畢業，目前受
      僱種植西瓜，已婚，育有3子，夫歿）等一切情狀，分別
      量處如主文所示之刑，並定其應執行之刑。至於被告施用
      海洛因、甲基安非他命所使用之注射針筒、玻璃球，為其
      施用海洛因、甲基安非他命所用之物，但已經被告丟棄乙
      情，業據被告陳明在卷，且其非屬專供施用毒品之器具，
      亦未扣案，其沒收與否對於預防犯罪及公共利益或公共安
      全之維護，並無絕對影響，為免將來執行困難，爰不另為
      沒收之諭知，附此敘明。
三、應適用之法條：
    依刑事訴訟法第273條之1第1項、第299條第1項前段、第310
    條之2、第454條，毒品危害防制條例第10條第1項、第2項，
    刑法第11條前段、第47條第1項、第51條第5款，判決如主文
    。
本案經檢察官甲○到庭執行職務
中    華    民    國    99    年    6    月    30    日
                  刑事第四庭    法  官  盧亨龍
以上正本證明與原本無異。
如不服本判決應於收受送達後10日內向本院提出上訴書狀，並應
敘述具體理由；其未敘述上訴理由者，應於上訴期間屆滿後20日
內向本院補提理由書（均須按他造當事人之人數附繕本）。「切
勿逕送上級法院」。告訴人或被害人對於本判決如有不服，請書
具不服之理由狀，請求檢察官上訴者，其上訴期間之計算係以檢
察官收受判決正本之日期為準。
                                書記官  洪幸如
中    華    民    國    99    年    6     月    30    日
附錄本案論罪科刑法條全文：
毒品危害防制條例第10條
施用第一級毒品者，處六月以上五年以下有期徒刑。
施用第二級毒品者，處三年以下有期徒刑。

司法院資訊處製作；財團法人民間司法改革基金會備份。
